臺灣雲林地方法院民事小額判決
110年度虎小字第101號
原      告  戴季恩  
被      告  薛○○    （真實姓名、住居所詳卷）
兼
法定代理人  薛○○之母

上列當事人間請求損害賠償事件，本院於中華民國110年8月4日
言詞辯論終結，判決如下：
    主      文
被告應連帶給付原告新臺幣壹萬玖仟參佰玖拾元，及自民國一百
一十年二月十九日至清償日止，按週年利率百分之五計算之利息
。
原告其餘之訴駁回。
訴訟費用新臺幣壹仟元由被告連帶負擔新臺幣壹佰玖拾陸元，餘
由原告負擔。
本件原告勝訴部分得假執行。
    事實及理由
壹、程序事項
一、宣傳品、出版品、廣播、電視、網際網路或其他媒體對下列
    兒童及少年不得報導或記載其姓名或其他足以識別身分之資
    訊：四、為刑事案件、少年保護事件之當事人或被害人；行
    政機關及司法機關所製作必須公開之文書，除前項第3款或
    其他法律特別規定之情形外，亦不得揭露足以識別前項兒童
    及少年身分之資訊，兒童及少年福利與權益保障法第69條第
    1項第4款、第2項定有明文規定。本件被告薛○○係民國00年0
    月出生，於本件侵權行為發生時即109年1月30日為未滿18歲
    之少年，且為本院109年度少調字第124號過失傷害少年保護
    事件（下稱系爭少年保護事件）之當事人，依前開規定，本
    院於判決中就被告薛○○及其代理人即被告薛○○之母（下除分
    稱外，合稱被告二人）之真實姓名、住居所等足以識別被告
    薛○○身分之資訊均隱匿，合先敘明。
二、當事人喪失訴訟能力或法定代理人死亡或其代理權消滅者，
    訴訟程序在有法定代理人或取得訴訟能力之本人承受其訴訟
    以前當然停止。第168條至第172條及前條所定之承受訴訟人
    ，於得為承受時，應即為承受之聲明，民事訴訟法第170條
    、第175條第1項定有明文。本件原告係90年7月出生，於起
    訴時為未成年人，嗣於訴訟繫屬中已成年，並於110年8月4
    日言詞辯論期日當庭聲明承受訴訟，並自為訴訟行為，被告
    二人亦未予爭執，核無不合，應予准許。
貳、實體事項
一、原告起訴主張：被告薛○○為未成年人，於民國109年1月30日
    14時23分許，無駕駛執照駕駛車牌號碼000-0000號普通重型
    機車，停於雲林縣虎尾鎮東仁里文科路與東明路口道路邊緣
    外側，原告駕駛原告所有之車牌號碼000-000號普通重型機
    車（下稱系爭機車）直行至該路口，見被告薛○○停於道路邊
    線外側，因此持續前進，接近路口時，被告薛○○未注意後方
    來車，亦未在適合之處待轉，逕行左轉，導致原告反應不及
    ，受到驚嚇，為閃避被告薛○○所駕駛之上開機車而摔車，因
    而身體受傷、系爭機車亦受損，爰向被告薛○○及其法定代理
    人即被告薛○○之母請求系爭機車修理費新臺幣（下同）23,9
    80元、醫療診療費1,470元、藥材費2,794元、交通費2,880
    元及精神賠償67,760元等語。並聲明：被告二人應連帶給付
    原告98,884元，及自起訴狀繕本送達翌日起至清償日止按年
    息百分之5計算之利息。
二、被告二人則以：被告薛○○就本件車禍之發生並無過失，其行
    為與車禍無因果關係，因現場有上下坡，可能有視線死角，
    且原告當下駕駛機車若以數學公式計算，時速高達82公里，
    顯然超速行駛，原告先前已自陳有看到被告薛○○的車停放在
    路旁，仍未減速，若原告未超速行駛，絕對可以煞停得住。
    對於原告請求之各項金額，被告二人均不願意給付，除了因
    為本件車禍與被告薛○○行為無因果關係外，系爭機車實際價
    值與修車費用顯然相差甚遠，應予折舊，原告所提出之估價
    單幾乎把整個車都換新的，但是事故當天被告薛○○有幫原告
    把機車牽到旁邊，只有看到原告系爭機車後車燈毀損，其他
    部分認為沒有損壞，而且也不知道系爭機車是不是本來就有
    損壞；此外被告二人可對原告請求精神賠償各49,442元，以
    此對原告提出抵銷抗辯等語資為抗辯。並均聲明：原告之訴
    駁回。
三、本院之判斷：
  ㈠被告於109年1月30日14時23分許，無駕駛執照駕駛車牌號碼0
    00-0000號普通重型機車，沿雲林縣虎尾鎮文科路由北往南
    方向駛至文科路與東明路口，先暫停於道路邊緣外側，之後
    自路旁起駛，向左偏行、左轉，適原告駕駛原告所有之系爭
    機車沿文科路由北往南方向自後方直行至該路口，失控自摔
    ，因而受有左手、左膝、四肢多處挫擦傷等傷害，系爭機車
    亦有受損等事實，兩造未予爭執，並有原告提出之系爭機車
    行車執照影本、現場照片、天主教若瑟醫療財團法人若瑟醫
    院（下稱若瑟醫院）診斷證明書2紙在卷可稽（見本院卷第1
    1頁、第23至29頁），復經本院依職權調取因本件車禍所生
    之系爭少年保護事件卷宗查核無訛，該部分事實首堪認定。
　㈡起駛前應顯示方向燈，注意前後左右有無障礙或車輛行人，
    並應讓行進中之車輛行人優先通行，道路交通安全規則第89
    條第1項第7款定有明文。被告薛○○駕駛車輛行駛於道路，本
    應注意上開交通規則，竟疏未注意，先暫停於道路邊線後，
    再行由路旁起駛，往左偏行、左轉時，未禮讓行進中之車輛
    優先通行，致使原告駕駛系爭機車行經事故地點，見被告薛
    ○○所駕機車往左偏行駛出，因而失控自摔倒地，而受有上載
    傷害，系爭機車並因此受損等事實，有系爭少年保護事件卷
    宗內所附原告及被告薛○○之調查筆錄、道路交通事故談話紀
    錄表、道路交通事故現場圖、道路交通事故調查報告表㈠、㈡
    、現場暨車損照片（見系爭少年保護事件卷宗警卷第2至5頁
    、第8至9頁反面、第11頁、第22至34頁）、上開診斷證明書
    、監視器錄影光碟可參，被告薛○○就本件交通事故之發生自
    有過失，且其過失行為與原告受傷及系爭機車受損之結果均
    有相當因果關係。又汽車行駛時，駕駛人應注意車前狀況及
    兩車並行之間隔，並隨時採取必要之安全措施，道路交通安
    全規則第94條第3項前段亦有明文規定，原告自陳已見到被
    告薛○○左轉通過路口，疏未注意車前狀況，致未能採取即時
    減速或煞停等反應，以閃避被告薛○○機車，就本件車禍之發
    生亦有過失，然此僅為法院得適用與有過失之規定減輕或免
    除被告賠償責任之問題（詳如下述），並不因此改變被告薛
    ○○就本件確實存在過失責任之事實。於系爭少年保護事件繫
    屬中，經本院送交通部公路總局嘉義區監理所嘉雲區車輛行
    車事故鑑定會為行車鑑定，結果認被告薛○○駕駛普通重型機
    車，由路旁起駛，向左偏行、左轉彎，未讓行進中之車輛先
    行，為肇事主因（另無照駕駛有違規定）；原告駕駛普通重
    型機車，未注意車前狀況，妥採安全措施，致煞、閃失控自
    摔倒地滑行，為肇事次因，亦有原告提出之該會嘉雲區0000
    000案鑑定意見書可查（見本院卷第13至15頁），同本院之
    認定。至被告二人主張因事故現場地形導致雙方視線可能有
    死角云云，惟依本件原告及被告薛○○行向、被告薛○○先停放
    在路旁觀看後方來車，後自路旁起駛而緩慢左偏駛出之駕駛
    方式、上開現場暨車損照片、監視錄影畫面所示及兩造陳述
    ，難認被告薛○○有因視線死角無從注意並禮讓行進中原告車
    輛先行之情況；再被告二人主張依監視錄影畫面所示，以數
    學公式為計算，原告當時時速至少達82公里而超速云云，然
    被告二人僅空言抗辯，並未就據以為計算基礎之原告行駛距
    離、時間提出公正單位出具之測量、鑑定資料，難以此認定
    原告除有前述未注意車前狀況之違失外，另有超速行駛之過
    失，無從為對被告二人有利之認定。
　㈢因故意或過失，不法侵害他人之權利者，負損害賠償責任；
    汽車、機車或其他非依軌道行駛之動力車輛，在使用中加損
    害於他人者，駕駛人應賠償因此所生之損害，但於防止損害
    之發生，已盡相當之注意者，不在此限；無行為能力人或限
    制行為能力人，不法侵害他人之權利者，以行為時有識別能
    力為限，與其法定代理人連帶負損害賠償責任，民法第184
    條第1項前段、第191條之2、第187條第1項分別定有明文。
    被告薛○○駕駛上開機車過失致原告受有損害，自應負侵權行
    為損害賠償責任；被告薛○○於本件事故發生時為限制行為能
    力人，被告薛○○之母為其法定代理人，有被告二人戶籍資料
    查詢結果可稽（見本院卷第91至94頁），依被告薛○○之年齡
    及事故發生之情節，其於行為時應具有識別能力，而被告薛
    ○○之母未能舉證證明其有監督未疏懈，或縱加以相當之監督
    ，仍不免發生損害之情事，則原告依民法第187條第1項前段
    規定，請求被告薛○○之母應與被告薛○○就本件損害連帶負損
    害賠償責任，亦屬有據。
　㈣不法侵害他人之身體或健康者，對於被害人因此喪失或減少
    勞動能力，或增加生活上之需要時，應負損害賠償責任；不
    法侵害他人之身體、健康、名譽、自由、信用、隱私、貞操
    ，或不法侵害其他人格法益而情節重大者，被害人雖非財產
    上之損害，亦得請求賠償相當之金額，民法第193條第1 項
    、第195條第1項前段分別定有明文。又當事人主張有利於己
    之事實者，就其事實有舉證之責任，民事訴訟法第277條定
    有明文。民事訴訟如係由原告主張權利者，應先由原告負舉
    證之責，若原告先不能舉證，以證實自己主張之事實為真實
    ，則被告就其抗辯事實即令不能舉證，或其所舉證據尚有疵
    累，亦應駁回原告之請求。另不法毀損他人之物者，被害人
    得請求賠償其物因毀損所減少之價額，民法第196條規定甚
    明，惟請求賠償物被毀損所減少之價值，得以修復費用為估
    定標準，但以必要者為限，例如修理材料費以新品換舊品應
    予折舊（最高法院77年第9次民事庭會議決議意旨參照）。
    復慰撫金是否相當，應以加害行為之加害程度及被害人所受
    痛苦，斟酌加害人及被害人之身分、經濟地位等各種情形定
    之。本院就原告請求項目及金額分項審酌如下：
　⒈系爭機車修理費：原告主張因本件車禍致系爭機車受損，經
    送廠估價後修復費用為23,980元（含零件18,680元、工資5,
    300元），並提出上開行車執照影本、估價單為憑（見本院
    卷第117頁），被告二人雖抗辯原告未能證明事故前系爭機
    車各部位是否早有損壞、當天事故發生後被告薛○○幫忙牽車
    時以肉眼觀之系爭機車僅有後車燈毀損云云，惟經檢視上開
    現場暨車損照片，已可見系爭機車後方車架連接後車燈及車
    牌處歪斜損壞、左前方車燈、車頭外觀均有明顯刮損，非僅
    有後車燈損壞，再依原告係於行進間避煞不及自摔倒地並受
    傷之方式，系爭機車諸多部位及避震系統應會有一定程度之
    損傷，而上開估價單所示應修繕部位，與本件車禍情狀可能
    造成系爭機車受損之結果並無相違，再者，部分零件部位縱
    經肉眼檢視無明顯外觀損傷，然經過專業機車行進行檢修後
    ，認為已有功能受損，而有更換之必要，亦屬常情，應認上
    開估價單所載項目，均屬因本件車禍所生損害必要之修復。
    被告二人所辯，僅以車禍發生當下被告薛○○肉眼所見為憑據
    ，除與上開車損照片已有不符外，未提出得證明原告系爭機
    車於事故前已受損之反證，又未具體指出何項修理費用不合
    理或與本件車禍無關，此部分所辯自無可採。然原告主張之
    修繕費用，零件部分係以新品更換舊品，依前揭說明，應予
    折舊，被告二人主張系爭機車價值沒有那麼高，應予折舊，
    為有理由。依行政院公佈之固定資產耐用年數表及固定資產
    折舊率表，機車之耐用年數為3年，依定率遞減法每年折舊
    千分之536，其最後1年之折舊額，加歷年折舊累積額，總和
    不得超過該資產成本原額之10分之9，是其殘值為10分之1；
    系爭機車係93年8月出廠，有上開行照影本可查，至本件車
    禍發生時之109年1月30日，已實際使用超過3年，是零件費
    用經扣除折舊後應為1,868元（計算式：18,680元1/10=1,8
    68元），加計不予折舊之工資5,300元，系爭機車修復必要
    費用應為7,168元（計算式：1,868元＋5,300元＝7,168元）。
　⒉醫療診療費：原告主張因本件車禍受傷，支出醫療診療費1,4
    70元，並提出若瑟醫院門診收據、長宏骨科診所門診醫療費
    用收據為憑（見本院卷第31至39頁），被告二人對於原告確
    有支出此部分醫療費用乙節未予爭執（僅抗辯被告薛○○無過
    失、行為與原告受傷無因果關係而拒絕給付），則原告請求
    被告二人給付醫療診療費1,470元，自有憑據。
　⒊藥材費：原告主張因本件車禍受傷，支出藥材費2,794元，並
    提出發票、長宏骨科診所收據為憑（見本院卷第17至19頁、
    第41至49頁），被告二人對於原告有此部分支出未予爭執（
    僅抗辯被告薛○○無過失、行為與原告受傷無因果關係而拒絕
    給付）。其中上開長宏骨科診所收據，明確記載費用項目為
    人工皮，且為原告於長宏骨科診所就醫期間所購買，性質、
    用途與原告因本件車禍所受傷勢應有關聯，故就此部分請求
    金額合計600元（計算式：1205=600元），應有理由；惟上
    開發票均未標明購買物品之品名，無法辨識所購買物品為何
    ，本院無從判斷該等物品與原告傷勢治療及恢復有無關連性
    ，原告復未提出載明需要使用特定醫療藥材之醫囑、診斷證
    明書、藥單等有另行支出此部分物品費用必要性之證明，自
    難認屬必要費用，無從准許。
　⒋交通費：原告主張因本件車禍支出交通費2,880元，被告二人
    拒絕給付，惟依原告所提出之交通費計算表（見本院卷第11
    9頁），係指於系爭少年保護事件提告、調查庭出庭之交通
    費用，此支出乃原告為保障其自身權利、解決糾紛、進行訴
    訟程序所為，尚難認此等損害與加害結果間有相當因果關係
    存在，自不屬侵權行為損害賠償制度之範疇，是原告此部分
    請求，不能准許。
　⒌本件被告薛○○過失傷害原告之身體，致原告受有上載傷害，
    造成生活上不便及精神上痛苦，原告依前揭法律規定，請求
    被告薛○○給付非財產上之損害精神慰撫金，被告薛○○之母應
    連帶給付，於法自屬有據。本院審酌兩造於本院審理時自陳
    之學經歷、職業、經濟能力、家庭狀況（見本院卷第166頁
    ，因屬個人隱私，僅予參酌，不予揭露），並依職權調閱兩
    造稅務電子閘門資料（見本院卷第53至87頁），暨被告薛○○
    就本件交通事故之過失情狀、原告所受傷勢、精神上痛苦程
    度等一切情狀，認本件精神慰撫金以15,000元為允當，逾此
    範圍之請求，核屬過高。
　⒍綜上，原告因本件車禍所受損害合計為24,238元（計算式：7
    ,168元＋1,470元＋600元＋15,000元＝24,238元）。
  ㈤損害之發生或擴大，被害人與有過失者，法院得減輕賠償金
    額或免除之；前二項之規定，於被害人之代理人或使用人與
    有過失者，準用之，民法第217條第1項、第3項亦分別定有
    明文。本件車禍之發生，原告與有過失，業如前述，原告應
    承擔其過失責任。本院審酌本件車禍之發生原因及原因力之
    強弱，認原告、被告薛○○應各負百分之20、百分之80之過失
    責任，是原告得向被告二人請求賠償之金額，經適用過失相
    抵之法則依比例減輕後為19,390元（計算式：24,238元80％
    ＝19,390元，元以下四捨五入）。
  ㈥被告二人固主張因本件車禍原告應賠償被告二人各49,442元
    之精神賠償，據此主張抵銷抗辯，然得請求精神慰撫金者，
    依民法第195條第1項、第3項規定，以因身體、健康、名譽
    、自由、信用、隱私、貞操或其他人格法益受不法侵害而情
    節重大或基於父、母、子、女或配偶關係之身份法益受不法
    侵害而情節重大為限，被告二人已自陳被告薛○○並未因本件
    車禍受傷，復未舉證上開權利有何遭原告不法侵害情節重大
    之事實，自難認其二人對原告有各49,442元之精神慰撫金債
    權存在，是被告二人所為抵銷抗辯，並無可採。
  ㈦給付無確定期限者，債務人於債權人得請求給付時，經其催
    告而未為給付，自受催告時起，負遲延責任。其經債權人起
    訴而送達訴狀，或依督促程序送達支付命令，或為其他相類
    之行為者，與催告有同一之效力；又遲延之債務，以支付金
    錢為標的者，債權人得請求依法定利率計算之遲延利息。但
    約定利率較高者，仍從其約定利率；應付利息之債務，其利
    率未經約定，亦無法律可據者，週年利率為百分之5，民法
    第229條第2項、第233條第1項及第203條分別定有明文。本
    件原告對被告二人請求侵權行為損害賠償，核屬無確定期限
    之給付，而本件起訴狀繕本係於110年2月18日送達被告（見
    本院卷第103頁），原告自得請求自起訴狀繕本送達翌日起
    即110年2月19日起至清償日止，按週年利率百分之5計算之
    遲延利息。
四、從而，原告依侵權行為之法律關係，請求被告二人連帶給付
    19,390元，及自110年2月19日起至清償日止，按週年利率百
    分之5計算之利息，為有理由，應予准許；逾此範圍之請求
    ，則無理由，應予駁回。
五、本件原告勝訴部分，係就訴訟適用小額程序所為被告敗訴之
    判決，依民事訴訟法第436條之20之規定，應依職權宣告假
    執行。
六、本件事證已臻明確，兩造其餘攻擊防禦方法及所舉證據，經
    審酌結果，與本件判決結論均無影響，爰不一一論述，附此
    敘明。
七、依民事訴訟法第436條之19、第79條規定，確定本件訴訟費
    用額為1,000元（即原告所繳納之第一審裁判費），且原告
    為一部勝訴、一部敗訴。本院審酌原告勝訴部分之金額與原
    告全部請求金額之比例，認應由被告負擔196元，餘由原告
    負擔，爰判決如主文第3項所示。
中　　華　　民　　國　　110 　年　　8 　　月　　18　　日
                  虎尾簡易庭  法  官　黃麗文
以上正本證明與原本無異。
如不服本判決，應於送達後20日內，以判決違背法令為理由，向
本院虎尾簡易庭提出上訴狀並表明上訴理由（上訴理由應記載原
判決所違背之法令及其具體內容、依訴訟資料可認為原判決有違
背法令之具體事實）。如於本判決宣示後送達前提起上訴者，應
於判決送達後20日內補提上訴理由書（須附繕本）。如委任律師
提起上訴者，應一併繳納上訴審裁判費。
中　　華　　民　　國　　110 　年　　8 　　月　　18　　日
                              書記官  曾鈺仁